臺灣高等法院臺南分院刑事判決
                                    110年度上訴字第522號
上  訴  人  
即  被  告  邱銘鎰


選任辯護人  黃蘭英律師
上列上訴人因詐欺等案件，不服臺灣臺南地方法院108年度訴字
第850號中華民國110年2月25日第一審判決（起訴案號：臺灣臺
南地方檢察署108年度偵字第8220號、108年度營偵字第1379號）
，提起上訴，本院判決如下：
    主  文
原判決關於乙○○對不詳大陸女子犯三人以上共同詐欺取財罪、招
募他人加入犯罪組織罪部分暨定應執行刑部分均撤銷。
乙○○犯三人以上共同詐欺取財罪，處有期徒刑壹年拾月。
其他上訴駁回（即對丙○○犯三人以上共同詐欺取財罪及沒收部分
）。
前開撤銷及上訴駁回部分所處之刑，應執行有期徒刑貳年貳月。
    事實及理由
壹、犯罪事實：
一、乙○○於民國107年2月間某日，知悉張珉翰（經原審通緝中）
    欲經營具有持續性、牟利性之感情詐騙犯罪組織，竟基於參
    與犯罪組織、招募他人加入犯罪組織之犯意，加入張珉翰所
    組成三人以上，以實施詐術為手段且具有持續性、牟利性及
    結構性犯罪組織之詐欺集團（下稱本案詐欺集團），並自10
    7年2月至6月間起，招募劉豐銘（業經原審判處有期徒刑10
    月在案）、柯建源（業經本院判處有期徒刑6月在案）、李
    宗儒（業經本院判處有期徒刑1年2月在案）、甲○○（業經原
    審判處應執行有期徒刑2年確定），加入以張珉翰為首另有
    少年鄭○忠、楊○漢參與之詐欺犯罪組織（其中劉豐銘、柯建
    源、楊○漢於107年5月底前離開機房）。乙○○並出資陸續購
    買該詐欺機房所需之行動電話、電腦、網路分享器、生活用
    品等設備，另租用臺南市○○區○○路00號00樓作為機房（下稱
    善化機房），再至高雄市新興區六合夜市某攤位購買人頭晶
    片卡數張，以供詐欺機房成員聯繫之用，並由暱稱「○○○○」
    之張珉翰在通訊軟體微信上成立工作群組「○○○○」，作為張
    珉翰與詐欺集團成員間之聯繫，而分別為下列犯行：
　㈠乙○○、張珉翰、李宗儒及少年鄭○忠共同基於意圖為自己或他
    人不法所有之詐欺取財犯意聯絡，在乙○○所承租之善化機房
    內，由李宗儒、鄭○忠依張珉翰之指示，使用乙○○先前所購
    入之行動電話或電腦，登入大陸地區之婚姻網站「○○佳緣」
    ，隨機與加入之女子聊天，培養感情後，偽稱自己係公司幹
    部，公司有投資案，有利可圖，需要與之聊天的女子出資、
    匯款至指定帳戶等語，以此詐術，欲讓聊天之女子陷於錯誤
    ，而交付財物，乙○○並於善化機房內煮飯供李宗儒等人食用
    ，且督促機房成員行詐騙之事，李宗儒於107年6月4日，在
    善化機房內，使用行動電話或電腦，登入大陸地區之婚姻網
    站「○○佳緣」，以上開話術，向大陸地區不詳女子詐得人民
    幣5萬元，張珉翰乃交付與李宗儒新臺幣（下同）5萬元之酬
    金，李宗儒亦離開上開機房。
　㈡乙○○、甲○○、張珉翰、鄭○忠另共同基於意圖為自己或他人不
    法所有之詐欺取財犯意聯絡，在乙○○承租之善化機房內，由
    甲○○、鄭○忠依張珉翰之指示，以相同方法對大陸女子施用
    詐術，鄭○忠並以上開話術，於107年6月底開始與大陸地區
    人士丙○○聊天後，取得其信任並翻拍其中華人民共和國居民
    身分證、中國農業銀行銀聯卡傳送予鄭○忠，鄭○忠將張珉翰
    告知之大陸地區金融帳戶帳號0000000000000000000帳戶資
    訊轉予丙○○，致丙○○陷於錯誤，在107年7月31日18時38分，
    自其中國農業銀行帳戶，轉帳人民幣28,000元至上述帳戶，
    隨後幾天鄭○忠再接續向丙○○佯稱：該筆投資需繳納稅金，
    方可取回本金及獎金云云，並寄送由張珉翰所編寫，謊稱係
    「香港渣打銀行（HK STAN BANK）」之員工Mr. Qiu，藉以
    告知丙○○需繳付稅款之文件，企圖取信於丙○○，使丙○○續陷
    於錯誤，於107年8月8日上午11時39分，自其帳戶轉帳人民
    幣20,266元至上述帳號，乙○○、鄭○忠、張珉翰、甲○○因而
    向丙○○詐得上開款項。嗣丙○○以微信聯繫鄭○忠均未獲回應
    ，始知受騙。
貳、認定犯罪事實所憑之證據及理由：
一、證據能力部分：
  ㈠按組織犯罪防制條例第12條第1 項中段規定：「訊問證人之
    筆錄，以在檢察官或法官面前作成，並經踐行刑事訴訟法所
    定訊問證人之程序者為限，始得採為證據。」以立法明文排
    除被告以外之人於檢察事務官、司法警察官或司法警察調查
    中所為之陳述，得適用刑事訴訟法第159 條之2 、第159 條
    之3 及第159 條之5 等規定。此為刑事訴訟關於證據能力之
    特別規定，較諸刑事訴訟法證據章有關傳聞法則之規定嚴謹
    ，且組織犯罪防制條例迭經修正，均未修正上開規定，自應
    優先適用。是在違反組織犯罪防制條例案件，證人於警詢時
    之陳述，即絕對不具證據能力，無刑事訴訟法第159條之2、
    第159條之3及第159條之5等規定適用之餘地，自不得採為判
    決基礎（最高法院109年度台上字第3453號判決意旨參照）
    。
  ㈡本判決所引用為判斷基礎之下列證據，關於被告以外之人於
    審判外陳述之傳聞供述證據，檢察官、被告及選任辯護人於
    本院均同意作為證據使用，或知有傳聞證據之情形而未於言
    詞辯論終結前聲明異議（見本院卷第174-182頁），本院審
    酌該等證據作成時之情況，認為適當，均具有證據能力。
二、證明力部分：
  ㈠上開被告所涉加重詐欺取財之犯罪事實，業據被告於原審、
    本院坦承不諱（見原審卷1第238頁、卷3第102頁、卷4第11
    頁、本院卷第173、221頁），核與證人丙○○於警詢及偵查中
    之證述、同案被告張珉翰、甲○○、李宗儒及少年鄭○忠之供
    述（見警1卷第15-27、253-260、371-375、530-537、956-9
    59頁、偵1卷第197-205、361-371頁、偵2卷第81-87、229-2
    35、261-269頁、偵4卷第99-105頁、他字卷第109-118頁、
    原審卷3第114-123頁）相符，並有107年7月31日、107年8月
    8日丙○○之匯款截圖（借記卡明細）2張（見警1卷第940頁）
    、「香港渣打銀行（HK STAN BANK）」之員工Mr. Qiu所寄
    送之電子郵件1份（見偵2卷第77頁）、丙○○自行翻拍之中華
    人民共和國居民身分證、銀聯卡翻拍照片3張（見偵2卷第78
    頁）、鄭○忠與丙○○對話紀錄1份（見偵2卷第337-345頁）、
    微信群組「○○○○」對話內容截圖（見警1卷第886、898-899
    頁）、Facebook messenger對話資料各1份在卷可查（見警1
    卷第000-0000頁）、教戰手冊（見警1卷第113-131頁）、臺
    南市○○區○○路00000號外觀照片及管理室提供之資料（見警2
    卷第13頁）附卷可參，另有扣案之蘋果牌行動電話1支（含
    門號0000000000號SIM卡1張）可資佐證。被告前揭任意性自
    白，核與事實相符，堪以採信。
  ㈡被告前開參與犯罪組織及招募他人加入犯罪組織之犯罪事實
    ，業據被告於本院自白在卷（見本院卷第173、221頁），核
    與證人張珉翰、李宗儒、甲○○、蘇育利、鄭○忠、楊○漢於偵
    查中之證述、證人劉豐銘、柯建源於原審審理時之證述相符
    （見他字卷第109-118頁、偵1卷第197-205頁、偵2卷第232-
    249、261-269頁、偵4卷第103、473-475頁、偵5卷第141-14
    5頁、原審卷3第114-120、124-129頁），並有Facebook mes
    senger對話資料各1份（見警1卷第000-0000頁）、被告乙○○
    於107年8月25日與劉豐銘之對話內容（見偵4卷第269頁）、
    教戰手冊（見警1卷第113-131頁）附卷可參，另有扣案蘋果
    牌行動電話1支（含門號0000000000號SIM卡1張）可資佐證
    。被告前揭任意性自白，核與事實相符，堪以採信。
  ㈢檢察官於原審雖以補充理由書認被告乙○○涉犯組織犯罪防制
    條例第3條第1項前段之發起犯罪組織罪（見原審卷3第214頁
    ）。惟查：被告乙○○於偵查中曾表示：張珉翰原本約我合股
    ，叫我出30萬元，但我借不到30萬元那麼多，所以我只能租
    房子、買電腦，合股就是我可以和張珉翰平起平坐，但只有
    出部分的錢的話，我只能負責找人給張珉翰面試，然後其他
    的事情，張珉翰就叫我不要管（見偵3卷第17頁），參以經
    警方勘查鄭○忠之行動電話內微信群組「○○○○」成員截圖（
    見警1卷第886頁），其內有成員10位，但其中並無被告乙○○
    ，是以被告乙○○前揭辯解應非無稽，基於罪疑惟輕，利於被
    告之原則，尚難遽認被告所為係發起或指揮犯罪組織。
  ㈣按共同正犯係共同實行犯罪行為之人，在共同意思範圍內，
    各自分擔犯罪行為之一部，相互利用他人之行為，以達其犯
    罪之目的，其成立不以全體均參與實行犯罪構成要件之行為
    為要件；參與犯罪構成要件之行為者，固為共同正犯；以自
    己共同犯罪之意思，事前同謀，而由其中一部分人實行犯罪
    之行為者，亦均應認為共同正犯，使之對於全部行為所發生
    之結果，負其責任。經查：被告為完成詐欺他人金錢以獲取
    不法所得之目的，與張珉翰彼此事先同謀，由被告出資承租
    善化機房房屋、購買電腦設備、行動電話及日常生活用品，
    且進入詐欺機房內煮飯予各機房成員食用，復督促成員行詐
    騙之事，被告所實施之行為，係詐欺集團犯罪計畫不可或缺
    之重要環節，足認被告乙○○係與其他詐欺集團成員相互利用
    他人之行為，以達其犯罪之目的，參諸上開說明，應認被告
    乙○○就加重詐欺犯行均應負共犯之責。
三、綜上所述，本件事證明確，被告上開犯行，足以認定，應依
    法論科。
參、論罪科刑部分：
一、被告加入之本案詐欺集團，係由3名以上成年人所組成，以
    施用詐術為手段，且組成之目的在於向被害人騙取金錢，具
    有牟利性。又審之現今詐欺集團分工細膩，非少數人所能遂
    行，一般而言，有電信詐欺機房（電信流）、網路系統商（
    網路流）或領款車手集團及水房（資金流）。各流別通常也
    有各自之負責人，以指揮各該流別分工之進行及目的之達成
    ，使各流別各自分擔犯罪行為之一部，相互利用其他流別之
    行為，以達整體詐欺集團犯罪目的之實現，顯非為立即實施
    犯罪而隨意組成，內有結構分工。從而，本案詐欺集團核屬
    於組織犯罪防制條例第2 條第1 項所稱之犯罪組織無誤。
二、按刑法第339 條之4 第1 項第2 款所指「三人以上共同犯之
    」，不限於實施共同正犯，尚包含同謀共同正犯。是核被告
    加入本案詐欺集團所為，係犯組織犯罪防制條例第3 條第1 
    項後段之參與犯罪組織罪；被告招募劉豐銘、柯建源、李宗
    儒、甲○○加入本案詐欺詐欺集團所為，係犯同條例第4條第1
    項之招募他人加入犯罪組織罪；就犯罪事實一之㈠、㈡所為，
    均係犯刑法第339 條之4 第1 項第2款三人以上共同詐欺取
    財罪。
三、被告就犯罪事實一之㈠部分犯行，與張珉翰、李宗儒、鄭○忠
    間；被告就犯罪事實一之㈡部分犯行，與張珉翰、甲○○、鄭○
    忠間，均有犯意聯絡及行為分擔，應分別論以共同正犯。
四、按組織犯罪防制條例第3條第1項後段之參與犯罪組織罪，以
    行為人加入犯罪組織成為組織之成員為構成要件，至其有否
    實施該組織所實施之犯罪活動則非所問。一旦參與，在未經
    自首或有其他積極事實，足以證明其確已脫離該組織之前，
    其違法行為仍繼續存在，即為行為之繼續，而屬單純一罪。
    又為防範犯罪組織坐大，無論是否為犯罪組織之成員，如有
    招募使人加入犯罪組織之行為，即有處罰之必要，故106年4
    月19日修正公布、同年月21日施行之組織犯罪防制條例第4
    條第1項增訂招募他人加入犯罪組織罪。準此，上開二罪之
    犯罪主體及客觀構成要件均屬有別，且二罪間亦無前述特別
    、補充或吸收關係。是行為人加入犯罪組織，於參與該組織
    之行為繼續中，本於便利該組織運作之同一目的，而招募他
    人加入該組織，亦即一行為觸犯上開二罪名，自應依想像競
    合犯論處，而非屬法規競合之擇一適用（最高法院109年度
    台上字第3475號判決意旨參照）。次按，行為人以一參與詐
    欺犯罪組織，並分工加重詐欺行為，同時觸犯參與犯罪組織
    罪及加重詐欺取財罪，雖其參與犯罪組織之時、地與加重詐
    欺取財之時、地，在自然意義上非完全一致，然二者仍有部
    分合致，且犯罪目的單一，依一般社會通念，認應評價為一
    罪方符合刑罰公平原則，應屬想像競合犯。惟加重詐欺罪係
    侵害個人財產法益之犯罪，其罪數計算，以被害人數、被害
    次數之多寡，決定其犯罪之罪數；核與參與犯罪組織罪之侵
    害社會法益，因應以行為人所侵害之社會全體利益為準據，
    認定係成立一個犯罪行為，有所不同。是以倘若行為人於參
    與犯罪組織之繼續中，先後加重詐欺數人財物，因行為人僅
    為一參與組織行為，侵害一社會法益，應僅就首次犯行論以
    參與犯罪組織罪及加重詐欺罪之想像競合犯，而其後之犯行
    ，乃為其參與組織之繼續行為，為避免重複評價，當無從將
    一參與犯罪組織行為割裂再另論一參與犯罪組織罪，而與其
    後所犯加重詐欺罪從一重論處之餘地（最高法院107年度台
    上字第1066號判決意旨參照）。經查：被告於加入本案詐欺
    集團犯罪組織後，招募劉豐銘、柯建源、李宗儒、甲○○等人
    加入本案犯罪組織，共同犯加重詐欺犯行，顯係於參與該犯
    罪組織之行為繼續中，本於便利組織運作之同一目的，而招
    募他人加入該組織，並與詐欺集團成員共同實施詐欺取財犯
    行，則被告所犯參與犯罪組織罪、招募他人加入犯罪組織罪
    及犯罪事實一之㈠加重詐欺取財罪，應成立想像競合犯，應
    從一較重之三人以上共同犯詐欺取財罪處斷。
五、按加重詐欺罪係侵害個人財產法益之犯罪，應以直接被害人
    數及被害次數之多寡，決定其犯罪之罪數。基此，被告就其
    所犯三人以上共同詐欺取財罪（2罪），犯意各別，行為互
    異，應予分論併罰。　　
六、檢察官起訴書論罪法條固未記載被告尚涉犯組織犯罪防制條
    例第3條第1項後段之參與犯罪組織罪及第4條第1項之招募他
    人加入犯罪組織罪，惟起訴事實業已敘明被告招募甲○○、劉
    豐銘、柯建源加入詐欺集團之事實，且此部分均與起訴有罪
    之首次三人以上共同詐欺取財屬想像競合犯之裁判上一罪關
    係，並經本院當庭告知被告乙○○，足以保障被告防禦權，自
    為審判效力所及，應由本院併予審判。
七、被告乙○○所犯參與犯罪組織罪及招募他人加入犯罪組織罪，
    既已從一重論以加重詐欺取財罪處斷，自無組織犯罪防制條
    例第8條第1項後段及第2項後段，因偵查及審判中均自白應
    減輕其刑規定之適用。
八、復按，成年人與少年共同實施犯罪者，加重其刑至二分之一
    ，兒童及少年福利與權益保障法第112條第1項本文前段固定
    有明文。但被告乙○○與鄭○忠或楊○漢俱未熟識，況鄭○忠為8
    9年10月生（見警1卷第435頁）、而楊○漢為89年11月生（見
    警1卷第628頁），於本案以張珉翰為首之詐欺機房成立時間
    介於107年3月至6月，斯時鄭○忠、楊○漢均滿17歲，而以鄭○
    忠、楊○漢尚能詐欺大陸子女，實難遽認被告乙○○知悉鄭○忠
    、楊○漢為未滿18歲之人，復查全卷並無其他證據顯示被告
    乙○○知悉鄭○忠、楊○漢未滿18歲，難認被告乙○○有與未成年
    人共同犯罪之意思，故不依上開規定加重其刑。
肆、維持、撤銷原判決之理由及科刑部分： 
一、維持原判決之理由（即對丙○○犯三人以上共同詐欺取財罪及
    沒收部分）：
　㈠原審依前揭事證：
　⒈適用刑法第28條、第339條之4第1項第2款、第38條第2項，刑
    法施行法第1條之1第1項之規定；
　⒉並審酌被告乙○○正值青壯，竟不思循正途賺取所需，僅因貪
    圖私利，與詐騙集團成員共同違犯上開犯行，實無足取，被
    告乙○○負責承租善化機房、採買日常生活用品，且可自由進
    出機房，而其參與詐欺集團之行為，多在機房內，為警查獲
    之風險較車手小，且施以話術行騙，惡性亦較車手為重，是
    以罪責應較車手為重，然本案並無證據證明被告乙○○參與期
    間確有獲利，兼衡被告乙○○無刑事前科，素行良好，再考量
    被告乙○○坦承犯行之犯後態度，及被告所自承之智識程度、
    家庭生活狀況等一切情狀，就被告犯行，量處有期徒刑1年6
    月；
　⒊另認扣案之被告乙○○所有蘋果牌行動電話1支（含門號000000
    0000號SIM卡1張），係供犯罪所用之物，應依刑法第38條第
    2項規定沒收之。
　㈡經核其認事用法並無違誤，量刑亦稱允當。被告上訴意旨仍
    指摘原判決量刑過重，惟按，量刑之輕重，屬事實審法院得
    依職權自由裁量之事項，苟已斟酌刑法第57條各款所列情狀
    ，而未逾越法定刑度，不得遽指為違法。原審法院所量處被
    告刑責，已審酌被告之素行、犯罪所生危害、犯罪情狀、參
    與程度、智識程度、家庭狀況及犯罪後態度等一切情狀，於
    法定刑度內妥為裁量，並無不當或違法之情形，復與比例原
    則、平等原則、罪責相當原則相合。是被告上訴為無理由，
    應予駁回。
二、撤銷原判決之理由（對不詳大陸女子犯三人以上共同詐欺取
    財罪、招募他人加入犯罪組織罪部分）：
  ⒈原審就被告上開犯行，認罪證明確，應予論罪科刑，固非無
    據，然查：被告於參與犯罪組織之行為繼續中，陸續招募劉
    豐銘、柯建源、李宗儒、甲○○等人加入本案犯罪組織，並共
    同實施詐欺取財犯行，其所為招募他人加入犯罪組織係於參
    與犯罪組織行為繼續中，為便利組織運作之目的所為，應與
    參與犯罪組織罪及犯罪事實一之㈠加重詐欺取財罪，成立想
    像競合犯，已如前述，原審認被告招募甲○○加入犯罪組織之
    犯行應與招募劉豐銘、柯建源、李宗儒加入犯罪組織之犯行
    分論併罰，尚有未洽。
  ⒉被告上訴意旨指摘原判決量刑過重，雖無理由，已如前述，
    然原判決既有前開違誤之處，自應由本院將原判決此部分撤
    銷改判，以期適法。被告定應執行刑部分亦失所附麗，並予
    撤銷。
三、爰審酌被告並無前科，有台灣高等法院被告前案紀錄表附卷
    可參（見本院卷第105-106頁），素行良好，其正值青壯，
    竟不思循正途賺取所需，僅因貪圖私利，即參與並招募他人
    加入犯罪組織，與前述詐騙集團成員共同違犯上開犯行，實
    無足取，被告出資承租善化機房、購買該詐欺機房所需之行
    動電話、電腦、網路分享器、生活用品等設備，並煮飯予集
    團成員食用，且可自由進出機房，參與犯罪組織之程度非輕
    ，並向不詳大陸地區女子詐得人民幣5萬元，惟念被告於犯
    行坦承犯行，態度良好，尚知悔悟，暨其自承高職畢業、目
    前以賣擔仔麵維生、另從事直播、月入3至4萬元、未婚、與
    父母及兄長同住、母親罹癌、父親罹患糖尿病、須扶養父母
    （見本院卷第221-222頁）等一切情狀，量處如主文第2項所
    示之刑，並就上開上訴駁回部分與撤銷部分定應執行刑如主
    文第4項所示。被告及選任辯護人雖請求為緩刑之宣告，惟
    本件被告所應執行之有期徒刑既為2年2月，已不符合刑法第
    74條第1項之要件，而無從為緩刑之宣告，併此敘明。
四、強制工作：
  ㈠按刑法第55條之想像競合犯，係一行為觸犯數罪名，該規定
    依體系及文義解釋，可知行為人所犯數罪係成立實質競合，
    自應對行為人所犯各罪，均予評價，始屬適當。換言之，想
    像競合犯本質上為數罪，各罪所規定之刑罰、沒收及保安處
    分等相關法律效果，自應一併適用，否則將導致成立數罪之
    想像競合與成立一罪之法規競合，二者法律效果無分軒輊之
    失衡情形，尚非立法者於制定刑法第55條時，所作之價值判
    斷及所欲實現之目的。又刑法第33條及第35條僅就刑罰之主
    刑，定有輕重比較標準，想像競合犯係一行為觸犯數罪名，
    為避免對同一行為過度及重複評價，刑法第55條前段規定「
    從一重處斷」。因此所謂「從一重處斷」，僅限於「主刑」
    ，法院應於較重罪名之法定刑度內，量處適當刑罰。至於輕
    罪罪名所規定之沒收及保安處分，因非屬「主刑」，故與刑
    法第55條從一重處斷之規定無關，自得一併宣告，蓋輕罪罪
    名所規定之沒收及保安處分，屬刑罰以外之法律效果，並未
    被重罪所吸收，仍應一併適用，此與罪刑法定原則無違。10
    6年、107年間2次修正後之組織犯罪防制條例第2條第1項所
    稱之犯罪組織，已排除原有之「常習性」要件，另將實施詐
    欺手段之具有持續性或牟利性之有結構性組織，納入本條例
    適用範圍，並對參與犯罪組織之行為人，於第3條第1項後段
    但書規定「參與情節輕微者，得減輕或免除其刑」。惟同條
    第3項仍規定「應於刑之執行前，令入勞動場所，強制工作
    ，其期間為3年」，而未依個案情節，區分行為人是否具有
    反社會的危險性及受教化矯治的必要性，一律宣付刑前強制
    工作3年。然則，衡諸該條例所規定之強制工作，性質上原
    係對於有犯罪習慣，或因遊蕩、懶惰成習而犯罪者，所為之
    處置，修正後該條例既已排除常習性要件，從而，本於法律
    合憲性解釋原則，依司法院釋字第471號關於行為人有無預
    防矯治其社會危險性之必要，及比例原則等與解釋意旨不相
    衝突之解釋方法，為目的性限縮，對犯該條例第3條第1項之
    參與犯罪組織罪者，視其行為之嚴重性、表現之危險性、對
    於未來行為之期待性，以及所採措施與預防矯治目的所需程
    度，於有預防矯治其社會危險性之必要，且符合比例原則之
    範圍內，由法院依該條例第3條第3項規定，一併宣告刑前強
    制工作。是故行為人以一行為觸犯組織犯罪防制條例第3條
    第1項後段之參與犯罪組織罪，及刑法第339條之4第1項第2
    款之加重詐欺取財罪，依刑法第55條前段規定從一重之加重
    詐欺取財罪處斷而為科刑時，法院審酌個案情節，於有預防
    矯治其社會危險性之必要，且符合比例原則之範圍內，得依
    組織犯罪防制條例第3條第3項規定，一併宣告刑前強制工作
    （最高法院刑事大法庭108年度台上大字第2306號裁定意旨
    可參）。故對參與犯罪組織及加重詐欺取財等罪之想像競合
    犯，有無命強制工作之必要，應審酌其本案犯行是否以反覆
    從事同種類行為為目的，且犯罪所得乃行為人恃為生活重要
    資源之常業性犯罪，而具有行為嚴重性；行為人過去有無參
    與犯罪組織、加重詐欺或與之具同質性之刑事前科紀錄，且
    其發生之次數、密度等，已足表現其危險性；行為人之生活
    能力、學識、職業經驗，是否足資為其復歸社會後重營正常
    生活之基礎，助其檢束前非，而對其未來行為之改善具有期
    待可能性等各節，予以綜合判斷。
  ㈡本院審酌被告於參加本案詐欺集團前有正當固定工作，其並
    非以詐欺之犯罪所得維生，且無任何前科，其現亦以經營麵
    店維生，有正當工作，難認被告有犯罪習慣，或因遊蕩、懶
    惰成習而犯罪，是本院認上述徒刑之宣告及執行已足以促使
    其心生警惕，嚇阻再犯，並無再採取刑罰以外之措施限制其
    自由，以預防矯治其社會危險性之必要，如此亦符合比例原
    則，故無再依組織犯罪防制條例第3 條第3 項規定對被告諭
    知強制工作之必要。
五、至於本案詐欺集團雖向丙○○詐得人民幣28,000元及20,266元
    ，惟被告否認曾因參與本案而獲有任何利益（見本院卷第22
    1頁），且依卷內事證，亦無積極證據證明被告有何犯罪所
    得，即無從就此宣告沒收，併此敘明。
伍、應適用之法條：
一、刑事訴訟法第368條、第369條第1項前段、第364條、第299
    條第1項前段。
二、組織犯罪防制條例第3條第1項後段、第4條第1項。
三、刑法第11條前段、第28條、第339條之4第1項第2款、第55條
    、第51條第5款。
四、刑法施行法第1條之1第1項。
本案經檢察官林容萱提起公訴，檢察官蔡麗宜到庭執行職務。
中　　華　　民　　國　　110 　年　　9 　　月　　29　　日
                  刑事第七庭    審判長法  官  吳勇輝
                                      法  官  黃國永
                                      法  官  吳錦佳
以上正本證明與原本無異。
如不服本判決應於收受送達後20日內向本院提出上訴書狀，其未
敘述上訴理由者，並得於提起上訴後20日內向本院補提理由書（
均須按他造當事人之人數附繕本）「切勿逕送上級法院」。
　　　　　　　　　　　　　　　　　　　書記官  王杏月
中　　華　　民　　國　　110 　年　　9 　　月　　29　　日
本判決論罪科刑條文：
中華民國刑法第339條之4
犯第339 條詐欺罪而有下列情形之一者，處1 年以上7 年以下有
期徒刑，得併科1 百萬元以下罰金：
一、冒用政府機關或公務員名義犯之。
二、三人以上共同犯之。
三、以廣播電視、電子通訊、網際網路或其他媒體等傳播工具，
    對公眾散布而犯之。
前項之未遂犯罰之。
組織犯罪防制條例第3條第1項
發起、主持、操縱或指揮犯罪組織者，處3 年以上10年以下有期
徒刑，得併科新臺幣1 億元以下罰金；參與者，處6 月以上5 年
以下有期徒刑，得併科新臺幣1,000 萬元以下罰金。但參與情節
輕微者，得減輕或免除其刑。
組織犯罪防制條例第4條第1項
招募他人加入犯罪組織者，處6 月以上5 年以下有期徒刑，得併
科新臺幣1,000 萬元以下罰金。

全案卷證對照表：
NO 本院卷證簡稱 原卷名稱 1 警卷 嘉義市政府警察局嘉市警刑大偵四字第1081801529號卷 2 偵1卷 臺灣嘉義地方檢察署108年度偵字第2409號卷 3 偵2卷 臺灣嘉義地方檢察署109年度偵續字第32號卷 4 原審卷 臺灣嘉義地方法院110年度訴字第103號卷 5 聲監卷 臺灣嘉義地方法院107年度聲監字第614號卷(影卷) 6 本院卷 臺灣高等法院臺南分院110年度上訴字第800號卷